【裁判字號】    98,交抗,1623
【裁判日期】    980630
【裁判案由】    違反道路交通管理處罰條例
【裁判全文】
臺灣高等法院交通事件裁定            98年度交抗字第1623號
抗  告 人  交通部公路總局新竹區監理所桃園監理站
受 處分人
即 異議人  甲○○
上列抗告人因受處分人違反道路交通管理處罰條例案件，不服台
灣桃園地方法院，中華民國98年4月28日所為裁定（98年度交聲
字第99號），提起抗告，本院裁定如下：
    主  文
原裁定撤銷。
異議駁回。
    理  由
一、原處分機關略以：受處分人甲○○（下稱受處分人）於民國
    （下同）95年1月22日下午1時24分，騎乘車牌號碼ＨＸＶ－
    243號重型機車，途經台27線新園段71.8公里路段，行車速
    度超過規定之最高時速20公里以上，經屏東縣政府警察局東
    港分局警備隊員警逕行舉發，抗告人即原處分機關交通部公
    路總局新竹區監理所桃園監理站（下稱抗告人）因依90年1
    月17日修正公布道路交通管理處罰條例第40條第1項規定，
    以桃監裁罰字第裁52－VE0000000號裁決書裁處受處分人罰
    鍰新臺幣（下同）2,200元。
二、異議意旨略以：受處分人車牌號碼ＨＸＶ－243號重型機車
    已於92年9月16日報廢，車牌亦於當日繳回桃園監理站，有
    受處分人提出之汽（機）車各項異動登記書影本1紙可證，
    本件違規事實係有人冒用受處分人已報廢繳回之牌照，在屏
    東東港一帶使用，為此依法聲明異議等語。
三、原裁定以：本件車牌號碼ＨＸＶ－243號重型機車已於92年9
    月16日辦理報廢手續，並向交通部公路總局新竹區監理所桃
    園監理站繳回車牌1面及行照1張等情，有卷附監14汽（機）
    車各項異動登記書1紙可證，並經原審向交通部公路總局新
    竹區監理所桃園監理站查核屬實，有該監理站98年2月6日竹
    監桃字第0980002686號函附屏東縣政府警察局東港分局98年
    2月4日東警分交字第0980001301號函1份附卷可稽，足見車
    號ＨＸＶ－243號重型機車已於92年9月16日辦理報廢手續，
    車牌1面及行照1張亦已繳回無訛，受處分人上開所辯，要屬
    可採。綜上所述，原處分機關未予詳查，逕依違反道路交通
    管理處罰條例第40條第1項規定裁處受處分人2,200元罰鍰，
    自非允洽，因認本件聲明異議為有理由，原處分既有上開違
    誤，要屬無可維持，應予撤銷，並諭知受處分人不罰，固非
    無見。
四、惟查：按「本辦法所稱之交通案件如下：一、違反道路交通
    管理處罰條例經公路主管機關或警察機關或其聯合設置之裁
    決機關處罰後，聲明異議之案件。二、道路交通刑事案件」
    ，道路交通案件處理辦法第2條定有明文，是以違反道路交
    通管理處罰條例案件，受處分人對原處分機關所為之裁決聲
    明異議，應以原處分係合法有效且未經撤銷為前提要件，倘
    該處分尚未合法作成或於作成復經撤銷而失其存在，受處分
    人之聲明異議，即失所附麗。次按交通法庭認聲明異議不合
    法律上之程式或其異議權已經喪失者，應以裁定駁回之，但
    其不合法律上之程式可補正者，應先定期命為補正，逾期不
    補正者，即予駁回，同辦法18條亦定有明文。經查：本件系
    爭車牌號碼ＨＸＶ－243號重型機車已報廢並繳回號牌等情
    ，業據舉發單位即屏東縣政府警察局東港分局於98年2月4日
    以東警分交字第0980001301號函覆交通部公路總局新竹區監
    理所桃園監理站稱：「旨揭逕行舉發違規案，經查舉發通知
    單填載違規時間為95年1月22日13時24分，次經貴站查證該
    車業於92年9月16日辦理報廢並繳回號牌無訛，請惠予註銷
    免罰。」等語，嗣該監理站即於98年2月9日以竹監桃字第09
    81000362號函覆原審謂：「原舉發單位屏東縣政府警察局東
    港分局以前揭函註銷旨揭交通違規案；是以，本站裁決失其
    附麗，本站桃監裁罰字第裁52－VE0000000號裁決書自發文
    日起撤銷」等語，有上開函示在卷為憑，足認本件對於抗告
    人之原裁決業經撤銷，受處分人對該已不存在之處分提起異
    議，即屬不合法律上之程式，且不得補正，揆諸上開說明，
    應以裁定駁回，乃原審竟予撤銷原裁決，並諭知受處分人不
    罰，尚有違誤，抗告人抗告意旨，執此指摘原裁定不當，為
    有理由，應由本院將原裁定撤銷，並駁回受處分人在原審之
    聲明異議。
據上論斷，應依道路交通管理處罰條例第89條，道路交通案件處
理辦法第18條、第26條，刑事訴訟法第413條，裁定如主文。
中    華    民    國    98    年    6     月    30    日
                  刑事第十七庭  審判長法  官  趙功恆
                                      法  官  陳憲裕
                                      法  官  高明哲
以上正本證明與原本無異。
不得再抗告。
                                      書記官  梁淑時
中    華    民    國    98    年    7     月    1     日


司法院資訊處製作；財團法人民間司法改革基金會備份。
